最高法院刑事判決　　　　　　　　　　　　　　　八十八年度台上字第六八六○號
　　上　訴　人　乙○○
　　　　　　　　甲○○
　　右　一　人
　　選任辯護人　胡致中律師
右上訴人等因違反公職人員選舉罷免法案件，不服台灣高等法院台南分院中華民國八
十八年九月九日第二審判決（八十八年度上訴字第八八九號，起訴案號：台灣台南地
方法院檢察署八十八年度偵字第一六六三號），提起上訴，本院判決如左：
    主  文
上訴駁回。
    理  由
按刑事訴訟法第三百七十七條規定：上訴於第三審法院，非以判決違背法令為理由，
不得為之。是提起第三審上訴，應以原判決違背法令為理由，係屬法定要件。如果上
訴理由狀並未依據卷內訴訟資料，具體指摘原判決不適用何種法則或如何適用不當，
或所指摘原判決違法情事，顯與法律規定得為第三審上訴理由之違法情形，不相適合
時，均應認其上訴為違背法律上之程式，予以駁回。本件原判決撤銷第一審不當之判
決，改判仍論處上訴人乙○○、甲○○共同連續對於有投票權之人交付賄賂，而約其
投票權為一定之行使罪刑。係綜核另案被告李麗華、邱麗君、林水木之部分自白，證
人王嘉淇、黃佩珠之證詞，檢察官扣押收據、勘驗筆錄、電話監聽錄音帶、監譯報告
表、照片暨扣案之「斯儂恩清潔禮盒」等證據為論據，認定乙○○係民國八十七年第
四屆立法委員選舉台南地區候選人林南生競選服務處秘書，於同年十一月間與『登基
有限公司』（下稱『登基公司』）總經理甲○○共同謀議，基於交付賄賂之概括犯意
，由乙○○向甲○○訂購『登基公司』所生產「斯儂恩清潔禮盒」（內含洗髮乳、洗
面乳、潤絲精及清潔精），自同年十一月底起，由乙○○安排發送樁腳地點；甲○○
則依乙○○指示，委由貨運公司或指派『登基公司』業務人員，將「斯儂恩清潔禮盒
」交付予有投票權之李麗華、邱麗君、林水木（以上三人另案審理）等樁腳住處，並
請李麗華、邱麗君、林水木依各自負責範圍，轉交「斯儂恩清潔禮盒」予有投票權之
人黃佩珠、陳明林等人，約定投票時圈選候選人林南生。嗣於同年十二月二日晚上八
時二十三分許，由檢察官指揮賄選查察小組人員先後至台南市○○路二一○號六樓之
六邱麗君及同號六樓之七黃佩珠住處搜索，依序扣得「斯儂恩清潔禮盒」三十六盒、
一盒。復於翌日上午十時三十五分許，至台南市○○○街七四巷二十一號林水木住處
搜索，查扣「斯儂恩清潔禮盒」四十九盒；另於同日上午十一時三十八分許，至同市
○○○街一二八巷二十弄二十號四樓之二李麗華住處搜索，查扣「斯儂恩清潔禮盒」
二十盒之事實。已詳其所憑之證據及認定之理由。而以乙○○、甲○○電話中所約
定發送選民之「文宣」實係指「斯儂恩清潔禮盒」，已據證人即登基公司會計王嘉淇
證實無異，而證人邱麗君、林水木、李麗華亦均證述僅收到禮盒未曾收到文宣品；邱
麗君、李麗華、黃佩珠進而證稱：收禮盒送禮盒時均有請求支持候選人林南生，足證
乙○○、甲○○交付上述禮盒予選民非單純禮俗上之應酬，而係有其對價之關係。況
甲○○與林南生早已熟識，時有往來，而乙○○則為林南生競選服務處之秘書，關係
非比尋常，該二人在電話中除就禮盒發送地點、數量及餐會事宜交換意見外，甚至言
及甲○○墊款發送禮盒替林南生賄選之內容，事證至臻明確。雖上開監聽之時間自八
十七年十一月二十七日起至十二月三日，而甲○○則自同年十一月三十日至十二月六
日間出境前往大陸。然現今通訊發達，無遠弗屆，其仍可以國際電話聯絡登基公司人
員發送禮盒。是上訴人等所辯：僅協助林南生發送競選文宣品，非為禮盒；甲○○人
在大陸不可能為林南生賄選云云，無非卸責飾詞，均不足採信，亦於理由內逐一指駁
。復說明上訴人等之行為，均犯公職人員選舉罷免法第九十條之一第一項之投票行賄
罪，上訴人等分別與邱麗君、李麗華、林水木等人間，互有犯意之聯絡及行為之分擔
，皆為共同正犯等情綦詳。所為論斷，俱有卷內證據資料足憑，從形式上觀察，原判
決並無違背法令之情形存在。查共同正犯乃係在合同意思範圍以內，各自分擔犯罪行
為之一部，互相利用他人之行為，以達其犯罪之目的，故各共同正犯者間，非僅就自
己實施之行為負責，並應在犯意聯絡之範圍內，對於其他共同正犯所實施之行為，亦
共同負責。乙○○、甲○○共同謀議，由乙○○向甲○○訂購禮盒，安排發送地點，
甲○○則依乙○○指示將禮盒交付予李麗華、邱麗君、林水木轉送予選民，約其投票
時支持候選人林南生，乙○○與甲○○間有犯意之聯絡及行為之分擔固毋庸論矣！李
麗華、邱麗君、林水木各收受二十、三十六、四十九盒禮品負責轉送選民，即俗稱之
「樁腳」，其既在合同賄選意思範圍內，各自分擔犯罪行為之一部，原判決以共同正
犯論處即非無所據。又查證據之取捨及證據之證明力如何，均屬事實審法院得自由裁
量、判斷之職權，苟其此項裁量、判斷，並不悖乎通常一般之人日常生活經驗之定則
或論理法則，又於判決內論其何以作此判斷之心證理由者，即不得任意指摘其為違
法，據為提起第三審上訴之合法理由。上訴意旨置原判決上開明確論斷於不顧，對原
審採證、認事及證據證明力之審判職權行使，任憑己見，再事爭執其僅提議為林南生
分送競選文宣非為禮盒，禮盒為甲○○之夫吳財福所送，甲○○人在大陸，不可能從
事賄選行為云云，然其所指摘者均為單純事實上之爭辯，要非適法之第三審上訴理由
。至審判期日之訴訟程序，專以審判筆錄為證，刑事訴訟法第四十七條定有明文。原
審於審判期日已提示通訊監察之監譯報告表（見原審卷第七八頁），其錄音帶亦附偵
卷附件袋，乙○○指原審未提示該等證物，令其辨識，要與事實不符。是上訴意旨所
指摘原判決違法情事，顯與法律規定得為第三審上訴理由之違法情形，不相適合。揆
諸首開說明，其上訴為違背法律上之程式，應予駁回。
據上論結，應依刑事訴訟法第三百九十五條前段，判決如主文。
中      華      民      國    八十八    年     十二     月      二      日
                              最高法院刑事第六庭
                                  審判長法官  紀  俊  乾
                                        法官  楊  商  江
                                        法官  黃  正  興
                                        法官  丁  錦  清
                                        法官  高  金  枝
      右正本證明與原本無異
                                              書  記  官
中      華      民      國    八十八    年     十二     月      八      日
